【裁判字號】    95,抗,1533
【裁判日期】    951127
【裁判案由】    撤銷假扣押
【裁判全文】
臺灣高等法院民事裁定                  95年度抗字第1533號
抗  告  人  丁○○
            乙○○
            戊○○
            己○○
            丙○○
上列抗告人因與相對人甲○○、庚○○間撤銷假扣押事件，對於
中華民國95年9月15日臺灣板橋地方法院95年度執全字第2738號
裁定，提起抗告，本院裁定如下：
    主  文
抗告駁回。
抗告費用由抗告人負擔。
    理  由
一、本件聲請及抗告意旨略以：伊等前以原法院94年度裁全字第
    6293號、95年度裁全字第1023號裁定，聲請原法院對債務人
    庚○○所有坐落台北縣林口鄉○○段59、77地號及力行段11
    66、1167地號土地（下稱系爭土地）執行假處分，業經原法
    院以94年度執全字第3913號、95年度執全字第530號強制執
    行事件執行完畢。嗣伊等就上開所保全之請求，取得原法院
    95年4月10日確定之94年度訴字第1501號判決，可逕行請求
    實現該執行名義所載之內容，即就系爭土地辦理所有權移轉
    登記，惟承辦之台北縣新莊地政事務所（下稱新莊地政所）
    命伊等補正法院民事執行處核發之無其他債權人併案查封或
    調卷拍賣之證明文件，經向原法院聲請遭拒，致新莊地政所
    以伊等無法補正為由，駁回移轉登記之聲請。而伊等就假處
    分執行取得確定判決，具有排除查封在後之原法院95年度執
    全字第2738號假扣押（下稱系爭假扣押）強制執行程序之效
    力，因該不當之假扣押執行程序已影響伊等依法行使權利，
    自得聲請原法院予以除去或撤銷。乃原法院逕以於法無據為
    由，駁回伊等撤銷或除去系爭假扣押執行程序之聲請，實有
    不當，應予撤銷原裁定，發回原法院云云。
二、按第三人就執行標的物有足以排除強制執行之權利者，得於
    強制執行程序終結前，向執行法院對債權人提起異議之訴，
    如債務人亦否認其權利時，並得以債務人為被告，強制執行
    法第15條定有明文。經查，抗告人向原法院提出之本件聲請
    ，係主張其對系爭假扣押強制執行事件之執行標的物，即系
    爭土地，已取得移轉所有權應有部分之確定判決，具有足以
    排除該強制執行之權利，故聲請執行法院除去或撤銷該強制
    執行程序，並將系爭土地之所有權應有部分移轉登記與抗告
    人（見原法院卷內95年7月12日收文之民事聲請狀）。然就
    債權人甲○○與債務人庚○○間之系爭假扣押強制執行程序
    而言，抗告人非該執行程序之當事人，僅為第三人，其欲排
    除該強制執行程序，自應依前揭規定，提起第三人異議之訴
    ，而非依同法第12條第1項規定聲請或聲明異議所得救濟。
三、次按當事人或利害關係人，對於執行法院強制執行之命令，
    或對於執行法官、書記官、執達員實施強制執行之方法，強
    制執行時應遵守之程序，或其他侵害利益之情事，得於強制
    執行程序終結前，為聲請或聲明異議，強制執行法第12條第
    1項定有明文。查抗告人主張其曾依台北縣新莊地政所函示
    ，向原法院受理95年度執全字第530號、94年度執全字第391
    3號之執行法院分別聲請核發該事件無其他債權人併案查封
    或調卷拍賣之證明，為各該執行法院所拒發或逕通知尚有系
    爭假扣押執行事件併案查封，固係實情。然倘抗告人認該執
    行法院不核發證明或通知之強制執行命令侵害其利益，自應
    依上揭規定為聲明異議，尚非逕向執行法院聲請除去或撤銷
    系爭假扣押執行程序所得救濟。又縱謂抗告人本件聲請，即
    係對上開不核發證明或通知之強制執行命令為聲明異議，惟
    因執行法院依據尚屬有效之執行名義（即系爭假扣押裁定）
    進行強制執行之併案執行程序，亦無不合。
四、綜上所述，抗告人未依法就執行法院95年度執全字第2738號
    強制執行事件，向執行法院對債權人及債務人提起第三人異
    議之訴，又未針對執行法院95年度執全字第530號、94年度
    執全字第3913號強制執行事件之強制執行命令聲明異議，其
    逕向原法院聲請除去或撤銷系爭假扣押強制執行程序，於法
    無據。即認抗告人係對執行法院95年度執全字第530號、94
    年度執全字第3913號強制執行事件之強制執行命令聲明異議
    ，其異議亦無所憑。原法院因而駁回抗告人之聲請，理由雖
    有未洽，結論則無二致，仍應予以維持。抗告意旨，指摘原
    裁定不當，求予廢棄，非有理由，應予駁回。
據上論結，本件抗告為無理由，爰裁定如主文。
中    華    民    國    95    年    11    月    27    日
                    民事第十六庭
                        審判長法  官  沈方維
                              法  官  湯美玉
                              法  官  張競文
正本係照原本作成。
不得抗告。
中    華    民    國    95    年    11    月    28    日
                              書記官  鄭麗兒


司法院資訊處製作；財團法人民間司法改革基金會備份。
